【裁判字號】    99,交簡上,49
【裁判日期】    990624
【裁判案由】    過失傷害
【裁判全文】
臺灣板橋地方法院刑事判決            99年度交簡上字第49號
上  訴  人  臺灣板橋地方法院檢察署檢察官
上  訴  人  丙○○
上列上訴人因過失傷害案件，不服本院於民國99年1 月８日所為
之98年度交簡字第2953號第一審刑事簡易判決（聲請簡易判決處
刑案號：98年度偵字第12170 號）提起上訴，本院管轄之第二審
合議庭判決如下：
    主  文
原判決撤銷。
丙○○因過失傷害人，處有期徒刑參月，如易科罰金，以新臺幣
壹仟元折算壹日。
    事  實
一、丙○○於民國97年6 月4 日上午，駕駛車牌號碼CV-5543 號
    自用小客車，沿臺北縣蘆洲市○○○路往臺北縣三重市方向
    行駛，於同日上午11時40分許，行經中山一路與永安北路口
    時，本應注意車前狀況，並隨時採取必要之安全措施，依當
    時情形，並無不能注意之情事，竟疏未注意車前狀況，欲貿
    然紅燈右轉行駛永安北路，適有乙○○騎乘車牌號碼J5L-27
    2 號普通重型機車，在同向右前側停等紅燈號誌，丙○○所
    駕駛之車輛因而自後追撞乙○○所騎乘之機車，致乙○○所
    駕駛之機車突然於停止狀態往前左側倒地，乙○○因而受有
    頸脊髓外傷、頸椎椎間盤第五、六節凸出，合併頸脊髓中央
    性損傷及四肢麻木之傷害。嗣丙○○於處理事故之警員到場
    時，對其所為未經發覺之犯罪，當場承認其為駕車肇事者。
二、案經乙○○訴由臺灣板橋地方法院檢察署檢察官偵查起訴。
    理  由
一、查本判決下列引用之各項供述證據方法，就證據能力部分，
    檢察官與上訴人即被告丙○○於本院準備程序及審判期日中
    均未予爭執，且迄至言詞辯論終結前亦未再聲明異議，本院
    審酌該等言詞陳述及書面作成時之情況，並無不宜作為證據
    之情事，依刑事訴訟法第159 條之5 之規定，自均得作為證
    據。又其餘非屬供述證據部分，查亦無違法取得之狀況存在
    ，應亦得作為證據。
二、訊據被告丙○○固坦承於前揭時、地駕駛CV-5543 號自小客
    車因欲右轉永安北路，與告訴人乙○○所騎乘之機車發生事
    故，惟矢口否認有何過失傷害犯行，辯稱：當時伊駕駛汽車
    沿中山一路往三重方向行駛至肇事地點，正要右轉永安北路
    ，遂暫停讓右側機車先通行，是告訴人騎乘機車從伊右後方
    往前通行時，機車支撐架不慎撞到伊自小客車右前輪鋼圈，
    然後跌倒在我車子前方云云。
三、經查：
（一）被害人乙○○在前揭時、地停等紅燈，適有同向被告丙○
      ○駕駛車輛竟疏未注意車前狀況，欲貿然紅燈右轉行駛永
      安北路，丙○○所駕駛之車輛因而自後追撞乙○○所騎乘
      之機車，致乙○○所駕駛之機車突然於停止狀態往前左側
      倒地，乙○○因而受有頸脊髓外傷、頸椎椎間盤第五、六
      節凸出，合併頸脊髓中央性損傷及四肢麻木之傷害等情，
      業據被害人乙○○先後於警詢、偵查中及本院審理時證述
      在卷，且有馬偕紀念醫院97年6 月18日及長庚紀念醫院97
      年11月21日診斷證明書各1 件、台北縣政府警察局蘆洲分
      局98年1 月2 日函覆之道路交通事故現場圖（含草圖）、
      道路交通事故調查報告表(一)、(二)各1 份、事故現場及車損
      照片12張及台灣省台北縣區車輛行車事故鑑定委員會98年
      4 月28日北縣鑑字第0985180252號鑑定意見函1 份在卷可
      稽。觀諸告訴人乙○○先後所述均互核一致，且與上開車
      禍事故現場資料相符，自足認均係屬實無誤。
（二）被告丙○○雖以前開情詞置辯，惟依被告所辯情況，告訴
      人既係自被告車輛之右後方，向前通行時撞到被告自小客
      車右前輪鋼圈，機車車損處應係集中於機車前半段。惟觀
      諸告訴人的機車車體並無任何明顯擦撞或刮傷痕跡，僅車
      尾車牌下方的擋泥板左下角有一塊缺損，有卷附之機車車
      損照片4 張附卷可按（見臺灣板橋地方法院檢察署98年度
      他字第7750號偵查卷第24、25頁參照）。被告於本院審理
      時復辯稱告訴人係其機車支撐架刮到其右前車鋼圈云云，
      惟告訴人機車苟係於行進中以支撐架擦撞到被告右前車輪
      鋼圈，被告機車理應向右傾倒並滑出，然觀諸事故現場圖
      及告訴人之證述，告訴人之機車竟係倒於被告車頭正前方
      ，足認被告與告訴人擦撞時的相對位置顯與被告之辯詞不
      符。
（三）告訴人於警詢中及本院審理時均一再證稱被告自後方追撞
      其所騎乘之機車，導致其重心不穩而向左方傾倒，核與上
      開告訴人機車車尾車牌下方的擋泥板左下角破損之部位相
      符，告訴人既係向左方倒地，倘如被告所辯告訴人係自其
      車右後方駛來撞擊被告汽車右前輪之鋼圈，則告訴人向左
      方傾倒時勢必會撞擊被告駕駛汽車右側車門，惟依卷附現
      場照片所示，被告之汽車右側車身並無受損。
（四）又被告右前車頭保險桿有與告訴人機車相撞之裂痕及刮擦
      痕跡，並非如被告所言告訴人機車撞到自小客車右前輪鋼
      圈等情，此亦有車損照片2 張在卷可證（同上卷第23頁參
      照），足證認被告所駕駛之自小客車係自告訴人後方擦撞
      告訴人騎乘之機車後，致告訴人重心不穩而向左方跌倒並
      受有傷害無誤，此亦有上開臺灣省臺北縣區車輛行車事故
      鑑定委員會出具之鑑定意見函文1 份在卷可參，被告所辯
      顯係事後飾卸之詞，不足採信。
（五）按汽車行駛時，駕駛人應注意車前狀況，並隨時採取必要
      之安全措施，道路交通安全規則第94條第3 項訂有明文。
      駕駛汽車自應遵守此等規定，而依當時天候晴、日間自然
      光線、路面乾燥、無缺陷、視距良好、無障礙物，並無不
      能注意之情事，被告應注意、並能注意竟不注意，以致肇
      事，被告顯有過失。告訴人因遭被告自左後方追撞重心不
      穩倒地，因而受有頸脊髓外傷、頸椎椎間盤第五、六節凸
      出合併頸脊髓中央性損傷及四肢麻木之傷害，有上開馬偕
      紀念醫院及長庚紀念醫院診斷證明書各1 份附卷可證，其
      所受傷害與被告之過失行為有因果關係。雖原審判決認為
      本件依被告所駕駛之汽車於碰撞後停止之位置研判，告訴
      人應係停等於停止線與行人穿越道間，復有上開鑑定意見
      函文附卷為據。惟據告訴人於本院審理時證稱：當時該路
      段因捷運施工，故現場並未繪有停止線等語，觀諸卷附現
      場照片所示，事發現場在內側車道上固仍有殘餘之部分停
      止線可依稀辨識（見偵查卷第20頁上方照片參照），惟於
      事發之外側車道確實並無殘餘之停止線痕跡，顯見該路段
      因捷運施工之故，原來之停止線已因車輛之輾壓及路面重
      鋪而部份不存在，以致造成告訴人所停之位置，無法辨識
      清析之停止線，施工單位及台北縣政府交通局亦未及時重
      新畫設明顯之停止線，此從案發後告訴人之弟甲○○所拍
      攝之照片，始有明顯之新畫停止線（見告訴人於偵查中及
      本院審理時所提照片）即可得知，是以僅以案發當時內線
      車道部份殘餘之停止線痕跡，而要求告訴人於外側車道遵
      守停於線內，顯屬過苛之要求，此部份不明之停止線即應
      認為未劃停止線，無從要求告訴人遵行停於線內；況告訴
      人機車縱停於停止線外，係將機車停於停止線更為前方之
      位置，顯然較停止線內更為安全，被告車輛於右轉時亦應
      注意車前狀況，更不得逾越停止線而紅燈右轉，撞擊告訴
      人之機車，此部分告訴人對於傷害事故之發生，顯然並無
      過失，自無法因此減輕被告過失之刑責。從而本案事證明
      確，被告犯行堪予認定，應予依法論科。
三、核被告所為，係犯刑法第284 條第1 項前段之過失傷害罪。
    原審審酌被告於肇事後，於其所犯過失傷害罪尚未為該管公
    務員發覺前，當場向據報前來處理之警員承認為車禍肇事者
    ，並接受裁判，有臺北縣政府警察局蘆洲分局道路交通事故
    肇事人自首情形記錄表1 份在卷可證，符合刑法第62條前段
    規定之自首要件，依該條規定減輕其刑。兼衡酌被告之素行
    、智識程度，本件車禍之過失程度、告訴人受傷情形，車禍
    發生後迄今已逾1 年，被告仍未能與告訴人達成和解等一切
    情狀，量處拘役五十五日，並諭知易科罰金之折算標準，固
    非無見。惟原審認為告訴人之機車未停於停止線內，對於傷
    害之發生亦屬同有過失之認定，容有未洽，已如前述。被告
    上訴意旨主張無罪，指摘原判決，雖無理由，惟公訴人循告
    訴人之請求提起上訴，此部分為有理由，自應由本院予以撤
    銷改判，重為確認，加計被告與告訴人自案發迄今已逾2 年
    ，被告仍未能與告訴人達成和解，且猶一再砌辭辯解，態度
    非佳等一切情狀，量處如主文所示之刑，並諭知易科罰金之
    折算標準，以示懲儆。
據上論斷，應依刑事訴訟法第455 條之1 第1 項、第3 項、第36
9 條第1 項前段、第364 條、第299 條第1 項前段，刑法第284
條第1 項前段、第62條前段、第41條第1 項前段，刑法施行法第
1條 之1 第1 項、第2 項前段，判決如主文。
本案經檢察官黃佳權到庭執行職務。
中    華    民    國    99    年    6     月    24    日
                  刑事第六庭    審判長法  官   胡堅勤
                                      法  官   林家賢
                                      法  官   盧軍傑
以上正本證明與原本無異
本件不得上訴
                                書記官  梁宜庭
中    華    民    國    99    年    6     月    24    日
附錄本案論罪科刑法條全文：
中華民國刑法第284條
（過失傷害罪）
因過失傷害人者，處6月以下有期徒刑、拘役或5百元以下罰金，
致重傷者，處 1 年以下有期徒刑、拘役或 5 百元以下罰金。
從事業務之人，因業務上之過失傷害人者，處1年以下有期徒刑
、拘役或1千元以下罰金，致重傷者，處3年以下有期徒刑、拘役
或2千元以下罰金。

司法院資訊處製作；財團法人民間司法改革基金會備份。
